【裁判字號】    98,交聲,435
【裁判日期】    990305
【裁判案由】    聲明異議
【裁判全文】
臺灣屏東地方法院交通事件裁定         98年度交聲字第435號
原處分機關  交通部公路總局高雄區監理所屏東監理站
異  議  人  丙○○
上列異議人因違反道路交通管理處罰條例案件，對於原處分機關
於民國98年11月18日所為之處分（原處分：屏監違字第裁82-V00
000000、裁00-00000000號），聲明異議，本院裁定如下：
    主  文
異議駁回。
    理  由
一、原處分機關以：異議人98年11月2 日晚上11時50分，在屏東
    縣政府警察局恆春分局建民派出所（按：裁決書誤為「恆春
    鎮南門園環」），有「拒絕接受酒精濃度測試之檢定」之違
    規事實，由該派出所員警當場舉發，經查核無訛，乃依道路
    交通管理處罰條例第35條第4 項之規定，裁處罰新臺幣（下
    同）60,000元，並吊銷駕駛執照等語。
二、異議意旨略以：本件異議人係將車停放於警局前面熄火後，
    因等待家人前來載異議人回家，在等待期間，才在車上喝酒
    ，並未酒後駕車，詎異議人於飲酒後，下車擬至警局問路，
    竟遭員警以異議人酒後駕車為由要求酒測，異議人自認未酒
    後駕車，拒絕不合理的酒測要求，為此不服，聲明異議云云
    。
三、按「汽車駕駛人，駕駛汽車經測試檢定有下列情形之一者，
    處新臺幣一萬五千元以上六萬元以下罰鍰，並當場移置保管
    該汽車及吊扣其駕駛執照一年；因而肇事致人受傷者，並吊
    扣其駕駛執照二年；致人重傷或死亡者，吊銷其駕駛執照，
    並不得再考領：一、酒精濃度超過規定標準。．．汽車駕駛
    人拒絕接受第一項測試之檢定者，處新臺幣六萬元罰鍰，並
    當場移置保管該汽車及吊銷該駕駛執照；如肇事致人重傷或
    死亡者，吊銷該駕駛執照，並不得再考領。」此道路交通管
    理處罰條例第35條第1 項第1 款、第4 項定有明文。
四、次按，上開道路交通管理處罰條例第35條第4 項所處罰之違
    規行為係汽車駕駛人「拒絕測試檢定」之行為，惟警察在對
    汽車駕駛人為酒精濃度測試之要求，並非得以恣意為之，參
    照警察職權行使法第8 條第1 項第3 款之規定，須係對於已
    發生危害或依客觀合理判斷易生危害之交通工具，始得要求
    駕駛人接受酒精濃度測試之檢定，而實務上一般酒醉駕駛得
    以辨識的外觀行為，約有以下類型：(一)駕車不穩；(二)無視號
    誌存在或對號誌反應遲鈍；(三)違反速率限制規定；(四)險些撞
    及其他車輛或物體；(五)不依規定車道行駛；(六)失去方面感；
    (七)行駛中突然加速或減速；(八)轉彎幅度過大，即利用外側（
    內側）車道左轉或左轉未依規定轉入；(九)未保持適當行車距
    離；(十)無視其他用路者；(十一)駕駛人其他不正常之徵候等。是
    駕駛人如有上開情形之一或有多數情形時，應可認屬「已發
    生危害或依客觀合理判斷易生危害之交通工具」，而得對於
    駕駛人要求接受酒精濃度測試之檢定。
五、經查，證人屏東縣政府警察局恆春分局建民派出所員警甲○
    ○、乙○○於本院審理時分別證述：「我行經恆春鎮南門圓
    環看到異議人開車緩慢」、「那天23時50分左右在警局距離
    200 公尺左右處，看到一部車開的很慢，速度約5 公里在快
    車道上。」等語（見本院99年2 月9 日訊問筆錄），而異議
    人亦自承：「（在圓環處，您的時速多少？）．．我只知道
    我開的很慢，時速多少不知道。」等語（見本院99年2 月9
    日訊問筆錄），足見員警發覺異議人在恆春鎮南門圓環時，
    有在快車道上行駛，車速過慢之不正常駕駛情形；再者，在
    屏東縣政府警察局恆春分局建民派出所前面時，證人甲○○
    證述：「異議人下車時我有聞到異議人有酒味，異議人站著
    站著不太穩，所以才懷疑異議人有喝酒，要進行酒測。」等
    語（見本院99年2 月9 日訊問筆錄），而異議人對於有喝酒
    乙事，亦於本院審理時自承明確（見本院99年1 月12日訊問
    筆錄，僅爭執係於警局前面停好車熄火後才喝酒），則依上
    開客觀之情形判斷（即異議人駕車有速度過慢之不正常情形
    、異議人於警局前身上有酒味），已有相當之證據可懷疑異
    議人有酒後駕車之行為，是依上開說明，警察自得要求異議
    人接受酒精濃度測試之檢定。另異議人於警局拒絕接受酒精
    濃度測試之檢定乙節，業據異議人於異議狀及本院審理時自
    承明確。是則，異議人98年11月2 日下午11時50分，在屏東
    縣政府警察局恆春分局建民派出所（按：裁決書誤為「恆春
    鎮南門園環」），有拒絕接受酒精濃度測試檢定之違規事實
    應可認定。至於異議人如認為未有酒後駕車行為，因員警僅
    有舉發、移送之權限，並無作事實認定而為行政裁罰、刑事
    處罰之權限，自應於員警舉發、移送後，徇正當法律途徑提
    出異議或作刑事答辯，以尋求法律救濟，詎異議人不思此途
    ，竟以拒絕接受酒精濃度測試檢定之方式為之，自不得阻卻
    違法。
六、綜上所述，本件異議人既有上開違規之事實，則原處分機關
    依上開規定，裁處罰鍰60,000元並吊銷駕駛執照，於法即無
    違誤，異議人之異議無理由，應予駁回。
七、據上論斷，應依道路交通管理處罰條例第87條第2 項、道路
    交通案件處理辦法第19條，裁定如主文。
中    華    民    國    99    年    3     月    5     日
                    交通法庭    法  官  曾吉雄
以上正本證明與原本無異。
如不服本裁定應於收受送達後五日內向本院提出抗告書狀敘述抗
告之理由抗告於台灣高等法院高雄分院。
中    華    民    國    99    年    3     月    5     日
                                書記官  林祥玉

司法院資訊處製作；財團法人民間司法改革基金會備份。
